【裁判字號】    95,交聲更,16
【裁判日期】    951220
【裁判案由】    違反道路交通管理處罰條例聲明異議
【裁判全文】
臺灣新竹地方法院交通事件裁定  九十五年度交聲更字第一六號
原處分機關  交通部公路總局新竹區監理所新竹市監理站
異  議  人
即受處分人  甲○○
上列受處分人因違反道路交通管理處罰條例案件，對於交通部公
路總局新竹區監理所新竹市監理站九十五年四月二十一日竹監新
四字第裁五一－ＺＩＢ０二七二六一號所為之違反道路交通管理
事件裁決不服，聲明異議，嗣受處分人不服本院民國九十五年七
月三十一日裁定（本院九十五年度交聲字第一九一號），提起抗
告，經臺灣高等法院撤銷發回更為裁定（九十五年度交抗字第六
七五號），本院裁定如下：
    主      文
原處分撤銷。
甲○○汽車駕駛人，汽車行駛於高速公路，不遵行車管制之管制
規則，行車速度超過規定之最高速限，處罰鍰新臺幣仟元，並
記違規點數壹點。
    理      由
一、按汽車行駛於高速公路，不遵行車管制之管制規則，行車速
    度超過規定之最高速限，處汽車駕駛人新臺幣三千元以上六
    千元以下罰鍰；又汽車駕駛人，違反道路交通管理處罰條例
    第三十三條第一項者，除依原條款處罰鍰外，並記違規點數
    一點，修正後道路交通管理處罰條例第三十三條第一項第一
    款、第六十三條第一項第一款分別定有明文。
二、原處分機關處分意旨略以：異議人為汽車駕駛人，於民國九
    十四年九月十六日十五時十六分，駕駛車牌號碼九七二二─
    ＬＦ號自用小客車，行經國道三號高速公路南向三十一公里
    處，不遵行車管制之管制規則，行車速度超過規定之最高速
    限時速九十公里，而超速以時速一０五公里速度行駛，乃經
    原舉發機關內政部警政署國道公路警察局第九警察隊依採證
    照片逕行舉發，嗣經原舉發機關即內政部警政署國道公路警
    察局第九警察隊於九十四年十月二十日將舉發違反道路交通
    管理事件通知單掛號郵寄通知異議人，惟因逾期招領，而經
    退回，原舉發機關乃再次掛號郵寄通知異議人，並於九十四
    年十二月二十六日依寄存送達方式送達異議人，而完成送達
    程序無訛，原處分機關乃依修正前道路交通管理處罰條例第
    三十三條第一項及違反道路交通管理事件統一裁罰標準表之
    規定，逕行裁處異議人罰鍰新臺幣（下同）六千元（漏裁罰
    應記違規點數一點）。
三、本件聲明異議意旨略以：異議人確有上開汽車行駛於高速公
    路，不遵行車管制之管制規則，行車速度超過規定之最高速
    限時速九十公里，而超速以時速一０五公里速度行駛之交通
    違規事實，然異議人並非故意逃避處罰，實係因照顧父親久
    未在家居住，雖每星期返家處理信件，然並未收到舉發違反
    道路交通管理事件通知單，詎竟因而遭裁決處以最高罰鍰，
    為此爰聲明異議，請酌量異議人之處境，撤銷原裁決處分，
    另處以較低之處罰等語。
四、經查，本件原裁決處分確已於九十五年四月二十六日以寄存
    送達之方式送達異議人，有送達證書應本在卷足稽。然異議
    人於九十五年五月初領取上開寄存之本件原裁決處分後，於
    九十五年五月九日即向原處分機關提出陳述單陳述「從來未
    收到罰單通知書，並不是不願受罰，未告知未收到，而加重
    處罰，非常不合理．．．」等語，而表示不服，有異議人提
    出之聲明異議狀、交通違規及查詢單影本在卷足參，雖經原
    處分機關依陳述意見處理，而經函請原舉發機關查明舉發違
    反道路交通管理事件通知單送達程序無訛後，再通知異議人
    應依原裁決處分繳納罰鍰，旋異議人乃於九十五年六月二十
    二日再具狀聲明異議，亦有原舉發機關內政部警政署國道公
    路警察局第九警察隊九十五年五月十七日公警九交字第０九
    五０九七０五八二號函、原處分機關交通部公路總局新竹區
    監理所新竹市監理站九十五年五月二十四日竹監新字第０九
    五三四００三五六號函、異議人之聲明異議狀等影本附卷可
    證。據此，異議人於收受領取寄存送達之本件原裁決處分後
    ，即於九十五年五月九日提出陳述單，顯然異議人提出之陳
    述單係在原處分機關為本件裁決處分之後，且觀諸異議人於
    九十五年五月九日提出之陳述單「陳述」內容亦顯與九十五
    年六月二十二日再提出之聲明異議狀「異議」內容大致相同
    ，足徵異議人於九十五年五月九日提出陳述單陳述不服之真
    意，顯係不服原處分機關所為之本件裁決處分，惟因不諳異
    議程序，而誤為提出陳述單甚明，堪認異議人九十五年五月
    九日提出之陳述單真意即為對本件裁決處分「聲明異議」，
    尚不得拘泥於異議人所使用原處分機關提供之制式交通違規
    及查詢單上之文字為「陳述」及書狀格式不符，即率認異議
    人係對未裁決處分前之交通違規為「陳述」，況異議人九十
    五年六月二十二日提出之聲明異議狀亦應認已補正聲明異議
    之書狀格式程序。綜上，異議人於原裁決處分於九十五年四
    月二十六日寄存送達後，已於九十五年五月九日聲明異議，
    自未逾法定二十日聲明異議期間，且異議人聲明異議後，又
    已提出聲明異議狀補正聲明異議之書狀格式程序，故異議人
    本件聲明異議即合於法律上之程式，合先敘明。
五、第查，異議人確有上開汽車行駛於高速公路，不遵行車管制
    之管制規則，行車速度超過規定之最高速限時速九十公里，
    而超速以時速一０五公里速度行駛之交通違規事實，業據異
    議人聲明異議狀載明屬實，並有採證照片一張在卷可稽，已
    堪認定。
六、又查，異議人固確有上開交通違規事實，然原舉發機關即內
    政部警政署國道公路警察局第九警察隊初雖於九十四年十月
    二十日將舉發違反道路交通管理事件通知單掛號郵寄通知異
    議人，惟乃因逾期招領，而經退回，嗣原舉發機關再次掛號
    郵寄通知異議人，並於九十四年十二月二十六日依寄存送達
    方式送達異議人，而完成送達程序，有原舉發機關內政部警
    政署國道公路警察局第九警察隊九十五年五月十七日公警九
    交字第０九五０九七０五八二號函暨送達證書等影本在卷可
    參。據此，原舉發機關之舉發違反道路交通管理事件通知單
    顯係於九十四年十二月二十六日始完成送達程序無訛，惟原
    舉發機關送達之上開舉發違反道路交通管理事件通知單所載
    之異議人應到案期限乃為九十四年十一月十三日以前，有原
    裁決處分、違規查詢報表等附卷足稽，異議人自無從依道路
    交通管理處罰條例第九條第一項、第九十二條第三項及道路
    交通管理事件統一裁罰基準及處理細則第二條第二項、第四
    十八條第一項之規定於應到案期限內自動繳納結案或到案聽
    候裁決（按依道路交通管理事件統一裁罰基準表統一裁罰基
    準，到案聽候裁決與到案期限內自動繳納之罰鍰基準相同）
    。從而，原處分機關以上開舉發違反道路交通管理事件通知
    單已合法為寄存送達，惟異議人未依限到案聽候裁決，乃依
    修正前道路交通管理處罰條例第三十三條第一項及違反道路
    交通管理事件統一裁罰標準表之規定，逕於九十五年四月二
    十一日以竹監新四字第裁五一－ＺＩＢ０二七二六一號違反
    道路交通管理事件裁決書裁處異議人罰鍰六千元，並漏裁罰
    記違規點數一點，即顯有違誤。
七、第按，行為後法律或自治條例有變更者，適用行政機關最初
    裁處時之法律或自治條例，但裁處前之法律或自治條例有利
    於受處罰者，適用最有利於受處罰者之規定，已於九十五年
    二月五日施行之行政罰法第五條定有明文，此即「從新從輕
    」原則。又所謂裁處，乃包括訴願、行政訴訟之決定或判決
    ；故所謂裁處乃不以原處分機關之行為為限，凡在復查、訴
    願以迄行政訴訟中，尚未裁處確定之案件均有「從新從輕」
    原則之適用（最高行政法院八十九年九月十三日八十九年度
    第一次庭長法官聯席會議決議參照）。查汽車行駛於高速公
    路，而不遵管制之規定者，處汽車駕駛人新臺幣三千元以上
    六千元以下罰鍰；又汽車駕駛人，違反道路交通管理處罰條
    例第三十三條者，除依原條款處罰鍰外，並記違規點數一點
    ，修正前道路交通管理處罰條例第三十三條第一項、第六十
    三條第一項第一款固分別定有明文。然上開規定均已九十四
    年十二月二十八日經總統公布修正，並定自九十五年七月一
    日起施行（修正後之規定已詳如首揭說明），而修正前道路
    交通管理處罰條例第三十三條第一項雖修正為同條例同條項
    第一款，然修正前、後關於違規之構成要件及處罰之規定仍
    均相同，乃僅就違規之構成要件為部分文字之修正；另修正
    前道路交通管理處罰條例第六十三條第一項第一款則未修正
    條文之條項款，且修正前、後關於處罰之要件及內容亦均相
    同，乃僅配合其他條文條項款為修正。據此，本件異議人上
    開交通違規應適用之道路交通管理處罰條例相關規定既已修
    正，即應為新、舊法之比較適用，茲經比較之結果，新、舊
    法之處罰規定乃完全相同，故修正前之道路交通管理處罰條
    例第三十三條第一項、第六十三條第一項第一款規定顯未較
    有利於異議人，則依前揭「從新從輕」原則，即應「從新」
    適用修正後之道路交通管理處罰條例第三十三條第一項第一
    款、第六十三條第一項第一款規定處罰。
八、綜上，異議人固有上開汽車行駛於高速公路，不遵行車管制
    之管制規則，行車速度超過規定最高速限之交通違規行為，
    並據原舉發機關即內政部警政署國道公路警察局第九警察隊
    逕行製單「舉發」在案，然原舉發機關送達之舉發違反道路
    交通管理事件通知單所載異議人應到案期限為九十四年十一
    月十三日以前，惟該舉發違反道路交通管理事件通知單乃竟
    於異議人應到案期限（九十四年十一月十三日以前）後九十
    四年十二月二十六日始合法完成送達程序，致異議人根本無
    從依道路交通管理處罰條例第九條第一項、第九十二條第三
    項及道路交通管理事件統一裁罰基準及處理細則第二條第二
    項、第四十八條第一項之規定於應到案期限內自動繳納結案
    或到案聽候裁決，而喪失於應到案期限內自動繳納結案或到
    案聽候裁決依最低罰鍰基準處罰之利益，乃原處分機關又以
    上開舉發違反道路交通管理事件通知單已合法為寄存送達，
    惟未慮及上開舉發違反道路交通管理事件通知單合法寄存送
    達時，早已逾舉發違反道路交通管理事件通知單所載異議人
    應到案期限，而以異議人未依限到案聽候裁決，逕依修正前
    道路交通管理處罰條例第三十三條第一項及違反道路交通管
    理事件統一裁罰標準表之規定，裁處異議人罰鍰六千元，並
    漏裁罰記違規點數一點，即顯有違誤，異議意旨執此指摘上
    開原處分不當，即為有理由，自應由本院將上開原處分撤銷
    。從而，異議人既自承確有上開汽車行駛於高速公路，不遵
    行車管制之管制規則，行車速度超過規定最高速限（超速十
    五公里）之交通違規行為，嗣後亦已知悉被舉發之違規事實
    ，自無庸再將本案發回原處分機關另為處分，爰由本院逕依
    修正後道路交通管理處罰條例第三十三條第一項第一款、第
    六十三條第一項第一款、第九十二條第三項及違反道路交通
    管理事件統一裁罰基準及處理細則第二條第二項（即違反道
    路交通管理事件統一裁罰基準表所載違反修正後道路交通管
    理處罰條例第三十三條第一項第一款規定小型車汽車行駛於
    高速公路，不遵行車管制之管制規則，行車速度超過規定最
    高速限未滿二十公里）裁處如主文所示之罰鍰，並記違規點
    數一點。
據上論斷，應依道路交通案件處理辦法第二十前段，道路交通管
理處罰條例第三十三條第一項第一款、第六十三條第一項第一款
、第九十二條第三項、道路交通管理事件統一裁罰基準及處理細
則第二條第二項，裁定如主文。
中    華    民    國  九十五  年    十二  月    二十  日
                                臺灣新竹地方法院交通法庭
                                    法    官  汪  銘  欽
以上正本證明與原本無異。
如不服本裁定，應於裁定送達後五日內向本院提出抗告狀。
中    華    民    國  九十五  年    十二  月    二十  日
                                    書 記 官  陳  秀  子


司法院資訊處製作；財團法人民間司法改革基金會備份。
